【裁判字號】    90,交抗,339
【裁判日期】    900831
【裁判案由】    違反道路交通管理處罰條例
【裁判全文】
臺灣高等法院交通事件裁定                          九十年度交抗字第三三九號
    抗  告  人  甲○○
    即受處分人
右抗告人因違反道路交通管理處罰條例案件，不服臺灣板橋地方法院九十年度交聲字
第二九四號，中華民國九十年七月三十一日裁定，提起抗告，本院裁定如左：
    主  文
抗告駁回。
    理  由
一、抗告意旨略以：抗告人即受處分人甲○○懷疑陳順天是否認真執勤，為何依其所
    陳執勤習慣不是行駛路肩時拍攝一張，未停下繼續行使三、五百公尺再拍攝一張
    。抗告人切到路肩時已在第一匝道與第二匝道間，當然是確定臨停路肩安全無誤
    才會慢慢停下來，並非從第一匝道口就開始行駛路肩準備臨停，抗告人申訴書中
    自陳才剛上交流道因道路雍塞還未來得及駛入正常車道，即被認為是從第一匝道
    入口至第二匝道均一直行駛在路肩上，只是陳述一個事實及當時狀況，抗告人切
    出去點與陳順天執勤點到底有多長距離，其執勤是否一直注視抗告人行駛路肩超
    過五百公尺，難道要抗告人路邊停車自行拍照證或回走告訴警察，抗告人車上坐
    有妻子可否視為證據，請將原裁定撤銷，另為適法之裁定等語。
二、按汽車行駛於高速公路或設站管制之道路，而不遵管制之規定者，處汽車駕駛人
    新台幣三千元以上六千元以下罰鍰。修正前道路交通管理處罰條例第三十三條第
    一項定有明文。次按汽車行駛高速公路，不得在路肩上行駛，或利用路肩超越前
    車或倒車，高速公路交通管制規則第九條第一項第二款亦定有明文。又交通違規
    裁罰事件，性質上屬於交通行政主管機關本於職權就公法上具體事件所為之決定
    而對外直接發生法律效果之單方行政行為，參酌行政法院五十六年度判字第八一
    號判例，原告行為時尚在舊所得稅法施行期間，實體上固應適用舊法，但被告官
    署稽徵程序係開始於現行所得稅法令公佈施行以後，程序上即應適用新法之意旨
    ，本件道路交通管理處罰條例雖於九十年一月十七日公佈修正，並於同年六月一
    日施行，然無比較新舊法之問題，合先敘明。
三、經查，本件抗告人甲○○於民國（下同）九十年一月二十五日下午三時三十七分
    許，駕駛車號9M-576號營業小客車，行經國道一號北向三一九公里處時，行駛路
    肩，內政部警政署國道公路警察局第五警察隊新市分隊乃拍照舉發，交通部公路
    局臺北區監理所於九十年四月二日以北監六字第裁40-Z00000000號裁決書，裁決
    罰鍰新台幣陸仟元整，並記違規點數一點，此有舉發違反道路交通管理事件通知
    單、裁決書、相片等在卷可查。
四、抗告人甲○○對前開處分提出異議，理由略為：「當日剛行駛上永康系統交流道
    時，由於妻子身體極度不舒服（暈車嘔吐症狀）所以就準備停靠路邊，不得不往
    路邊停靠」等語，原審法院則以：「本件異議人即受處分人甲○○於九十年一月
    二十五日下午三時二十七分許，駕駛９Ｍ─５７６號營業小客車，行經國道一號
    北向三一九公里處時，經內政部警政署國道公路警察局第五警察隊執勤員警發現
    異議人行駛路肩經以照相機採證，已據證人即內政部警政署國道公路警察局第五
    警察隊執勤警員陳順天到庭結證明確，並有內政部警政署國道公路警察局公警局
    交字第Ｚ00000000號舉發違反道路交通管理事件通知單、交通部公路局
    台北區監理所北監六字第裁４０─Ｚ00000000號違反道路交通管理事件
    裁決書及採證照片各一張附卷可稽；復參之證人陳順天於本院審理中證稱：依執
    勤習慣當車子要靠路邊時，我會先拍照，若停下來我們確定其是路邊停車，我就
    不開單，若繼續走，即行走路肩，當時拍攝可達三百至五百公尺，我們拍攝地點
    非在路肩上，是從路肩出去二、三百公尺匯入車道至主線，看異議人未停才拍照
    等語，並繪有現場圖在卷可參，至異議人雖辯稱伊係從前一入口上高速公路，遇
    到下一個路口，切入劃線區○○○道路口，發現無法停車才往前，在前面路肩停
    車云云，然從該交流道第一個匝道路口至第二個匝道路口，中間有一長段之路肩
    可供臨時停車，此有證人陳順天寄送之照片四幀在卷可參，非如異議人所言進入
    交流道匝道口非法停車，且證人已至結證異議人並未停車，依證人陳順天所陳拍
    攝位置可看三百至五百公尺，苟如異議人所言因妻子身體不適需臨時停車之際，
    豈會繼續行駛超過五百公尺始停下車來，讓證人陳順天無從發覺，進而開立舉發
    單，是異議人所言有違常理，實難令人相信？又交通警察掣單舉發違反道路交通
    管理處罰條例所列之違規事實，本質上為行政處分，係公務員基於職務上之權力
    ，依法就特定之具體事件所為之具公法上效果之單方面行政行為，是該處分自有
    相當之公信力，異議人違規行駛路肩之事實即經拍照採證。且異議人申訴書中自
  承才剛交流道因道路擁塞還未來得及駛入正常車道，顯見其從第一個匝道入口至
    第二個匝道路口均一直行駛在路肩上，是本件異議人既未能提出證據以資證明其
    確無違規行為，或無過失，僅空言泛稱其妻子身體不適才行駛路肩停車云云，顯
    係飾卸之詞，無足採信。從而，本件異議人於上揭時、地違規行駛路肩之事實，
    應堪認定。異議人異議之理由，自難有理由，惟舉發通知單到案日期為九十年二
    月十六日前，異議人於九十年二月八日向公路局台北區監理所提出申訴書，且於
    接獲原處分機關申訴結果通知函後依函示之十五日內即九十年三月二十六日聲明
    異議，是異議人即屬於到案日期前已到案聽候裁決，應依行為時違反道路交通管
    理事件統一裁罰標準及處理細則之規定，裁以最低額之罰鍰一千元（折合新台幣
    三千元），並記違規點數一點，然原處分機關不查即逕予裁處最高額罰鍰二千元
    （折合新台幣六千元），顯有未當，原處分應予撤銷，並依法自為裁定原處分撤
    銷。甲○○汽車駕駛人駕駛汽車行駛於高速公路，而不遵不得行駛路肩之管制規
    定，處罰鍰壹仟元（折合新台幣仟元），並記違規點數壹點。」等，認抗告人
    確係行駛路肩。且查抗告人於申訴書業已載明：「才剛上交流道，因道路雍塞還
    未來得及駛入正常車道，即因妻子因身體不適嘔吐，所以就想靠邊暫停」，足見
    抗告人自匝道駛入高速公路時，未依規定循序進入車道，而自匝道進入高速公路
    車道時起，即違規行駛於路肩，且其於原審調查時雖另稱：「我已經上交流道，
    我要停下並拿塑膠（袋）給太太」等語，但證人陳順天業明確證稱：「異議人稱
    有拿塑膠袋給他太太，我沒看見」等語，且查抗告人如甫自交流道匝道上高速公
    路，既稱：「因道路雍塞還未來得及駛入正常車道」，則其如亟需停車，逕靠邊
    停車即可，是其辯稱其係路邊停車，顯屬不實。又證人陳順天與受處分人並無仇
    怨，自無設詞誣陷，身觸偽證重罪之必要，其所言應可採信。再者，交通警員掣
    單舉發違反道路交通管理處罰條例所列之違規事實，本質上為行政處分，係公務
    員基於職務上權力，依法就特定之具體事件所為具公法上效果之單方行政行為，
    基於公務員為公法上行為具有公信力之原則，該行政處分當可被推定為真正，其
    據以依法處分之事實認定亦為正確無誤，此與民事訴訟法第三百五十五條第二項
    規定：「文書依其程式及意旨得認作公文書者，推定其為真正」之情形相同，本
    此公信原則，乃立法者賦予行政機關制定違反道路交通事件統一裁罰標準及處理
    細則，使執勤警員得當機處分（如該細則第二十三條）以達其維護交通秩序、安
    全之行政目的，反之，若謂公務員一切行政行為均需預留證據以證其實，則國家
    行政勢必窒礙難行，從而本件抗告人既未就執勤員警之舉發有誤提出相關證據以
    供調查，本院經查亦無何證據足資證明其有捏造事實違法取締之情事，則執勤警
    員本其維護交通秩序、安全職責所為之舉發，自應受到合法、正確之推定。乃受
    處分人空言辯稱路邊暫停非行駛路肩云云，應不可採，其有前開「行駛路肩」之
    違規甚明。
五、綜上，本件抗告人確實有於右開時地行駛路肩之違規行為，其聲明異議為無理由
    ，惟抗告人於到案前已到案聽候裁決，應裁最低額之罰鍰一千元（新台幣三千元
    ），並記違規點數一點，原處分機關誤裁處最高額罰鍰二千元（新台幣六千元）
    ，顯有未當。是原審法院依道路交通案件處理辦法第二十條、第三十三條前段之
    規定，撤銷原處分，改裁罰鍰一千元（新台幣三千元）並記違規點數一點。經核
    並無不合。抗告人抗告意旨仍執前詞指摘原裁定違誤，為無理由，另本件事證甚
    明，其聲請以其妻為證亦無必要，應予駁回。
六、據上論斷，應依道路交通案件處理辦法第二十六條，刑事訴訟法第四百十二條，
    裁定如主文。
中      華      民      國      九十        年    八    月    三十一    日
                            臺灣高等法院交通法庭
                                審判長法  官  吳  啟  民
                                      法  官  林  瑞  斌
                                      法  官  施  俊  堯
右正本證明與原本無異。
不得再抗告。
                                      書記官  顏  志  豪
中      華      民      國      九十        年    九    月      四      日


司法院資訊處製作；財團法人民間司法改革基金會備份。
